最高法院刑事判決　　　　　　　　　　　　　　　八十八年度台上字第一○七○號
　　上訴人　台灣高等法院檢察署檢察官
　　被　告　甲○○
右上訴人因被告背信案件，不服台灣高等法院中華民國八十六年二月二十日第二審更
審判決（八十五年度上更(一)字第一○三○號，起訴案號：台灣台北地方法院檢察署八
十三年度偵字第二六六六五號），提起上訴，本院判決如左：
    主  文
原判決撤銷，發回台灣高等法院。
    理  由
本件原判決撤銷第一審不當之判決，改判論處被告甲○○證券商之業務人員連續違反
財政部證券管理委員會依法所發不得利用客戶名義及帳戶，買賣有價證券之命令罪刑
，並就被告被訴背信、詐欺、及業務上登載不實犯行部分，認犯罪不能證明，而不另
為無罪之諭知，固非無見。
惟按(一)原判決事實欄認定「民國八十三年十月間，甲○○已週轉不靈，無法支付，猶
以于詠春名義於同年月八日以每股新台幣（以下同）六十八元，融資買進台達股票三
萬股，即於翌日持融資買進賣出報告書（俗稱股條）擔保，向黃錦秀借款三百萬元，
黃錦秀與其夫朱成志、馬玉霞、陳英俊乃共同集資貸與……」等語（原判決第一頁反
面最後一行至第二頁第四行），惟理由內則說明「查被告係於八十三年九月九日向告
訴人黃錦秀、馬玉霞及陳英俊等人，以足夠之擔保品，即價值相當之富邦及多元之受
益憑證為擔保，支借三百萬元，……。而非如公訴人所指於八十三年十月間，被告已
週轉失靈，無法支付，猶於八十三年十月九日持融資買進台達股票三萬股之融資買進
賣出報告書，更換前開擔保品等情……」（原判決第四頁第一至第六行），已有理由
矛盾之違法。(二)茍被告確係於八十三年九月九日向告訴人黃錦秀、馬玉霞及陳英俊等
人，以價值相當之富邦及多元受益憑證為擔保，借款三百萬元，而於八十三年十月間
即已週轉失靈，無法支付，惟仍於八十三年十月九日持融資買進台達股票三萬股之融
資買進賣出報告書，以更換擔保品之方式，取回富邦及多元受益憑證，並旋即於二日
後之同年月十一日，將該融資買進之台達股票賣出屬實，則其於借款時縱未施用詐術
，惟更換擔保品時，是否施用詐術使黃錦秀等人陷於錯誤，將原供質押之富邦、多元
受益憑證交付被告取回，而喪失其借款債權之擔保？被告是否仍應成立詐欺犯行？非
無研求餘地。原判決就此未加說明，尚屬理由不備。(三)據于詠春於檢察官偵查時所證
，八十三年十二月九日伊回台灣後，被告曾託其妹蕭佩雯拿台達股票三萬股之股條遺
失報告及同意書叫于詠春書寫、簽名，日期則未填等情（偵字第二六六六五號卷第二
一頁），被告亦承認叫于詠春寫遺失申報書（同上卷第四八頁反面），惟世界證券股
份有限公司於八十四年函復台灣台北地方法院檢察署：「……來函查詢前述股票是否
掛失報告書（股條）乙節，經查于詠春並未向本公司掛失該報告書（股條）……」等
語（同上卷第五○頁），與前述于詠春及被告之供述不符。究竟本件股條有無掛失？
股條之性質及作用為何？投資人融資買進後賣出股票，是否以股條之交付為證券公司
受託賣出股票必備之文件？若屬必備文件，被告為世界證券公司買賣股票之營業員，
明知上開股條已交付告訴人等作為三百萬元借款質押，不得賣出股票，竟違反該項規
定利用其職務之便，賣出股票，則該公司如何履行股票之交割？能否謂對世界證券公
司不發生損害？亦有詳加查明探究之必要。本件事實未明，本院自無從為法律上之判
斷。檢察官上訴意旨指摘原判決不當，非無理由，應認仍有發回更審之原因。又本件
雖係刑事訴訟法第三百七十六條第五款所列之案件，但於修正刑事訴訟法施行前，原
得上訴於第三審法院，且已繫屬於法院，依刑事訴訟法施行法第五條第一項規定，仍
應依施行前之法定程序終結之。
據上論結，應依刑事訴訟法第三百九十七條、第四百零一條，判決如主文。
中      華      民      國    八十八    年      三      月      四      日
                              最高法院刑事第八庭
                                  審判長法官  謝  家  鶴
                                        法官  洪  文  章
                                        法官  花  滿  堂
                                        法官  陳  世  淙
                                        法官  洪  佳  濱
      右正本證明與原本無異
                                              書  記  官
中      華      民      國    八十八    年      三      月     十五     日
